【裁判字號】    95,訴,1938
【裁判日期】    950929
【裁判案由】    毒品危害防制條例
【裁判全文】
臺灣板橋地方法院刑事判決              95年度訴字第1938號
公  訴  人  臺灣板橋地方法院檢察署檢察官
被      告  甲○○
上列被告因違反毒品危害防制條例案件，經檢察官提起公訴（95
年度毒偵字第3641號、第3856號），本院以簡式審判程序審理，
判決如下：
    主  文
甲○○連續施用第一級毒品，處有期徒刑拾月。扣案之第一級毒
品海洛因（合計淨重貳點貳柒公克）沒收銷燬之；包裝袋拾個、
吸管勺子壹支均沒收之。
    事  實
一、甲○○前於民國94年間因施用毒品案件，經本院以94年度毒
    聲字第666 號裁定送觀察、勒戒後，認無繼續施用毒品之傾
    向，於94年5 月23日執行完畢後釋放出所，並由臺灣板橋地
    方法院檢察署檢察官以94年度毒偵字第2280號為不起訴處分
    確定。詎仍未戒斷毒癮，於上開觀察、勒戒執行完畢釋放後
    5 年內，基於施用第一級毒品海洛因之概括犯意，自95年4
    月中旬某時起至同年5 月21日上午某時止，均駕車前往臺北
    縣蘆洲市○○路某處之停車場停車後，在車內以將海洛因摻
    入香菸內點火吸用之方式，連續施用第一級毒品海洛因多次
    。為警先後於：(一)95年5 月10日15時20分許，在臺北縣三重
    市○○路、大智街口查獲，並扣得甲○○所有、供其施用毒
    品所用之第一級毒品海洛因2 包（合計淨重1.86公克，空包
    裝袋總重0.60公克）、包裝袋3 個、吸管勺子1 支等物；(二)
    95年5 月22日16時10分許，在臺北縣蘆洲市○○路與信義街
    口查獲，並扣得甲○○所有、供其施用毒品所用之第一級毒
    品海洛因5 包（合計淨重0.41公克，空包裝袋總重1.14公克
    ）。經警先後採集甲○○之尿液送驗結果，發現均呈鴉片類
    之陽性反應，始悉上情。
二、案經臺北縣政府警察局三峽分局報請臺灣板橋地方法院檢察
    署檢察官偵查起訴。本院於準備程序進行中，被告就被訴事
    實為有罪之陳述，經告知簡式審判程序之旨，並聽取當事人
    之意見後，本院合議庭裁定由受命法官獨任進行簡式審判程
    序。
    理  由
一、上揭事實，業據被告甲○○於本院審理時坦承不諱，並有查
    獲之白粉2 包、白粉5 包、包裝袋3 個、吸管勺子1 支等物
    扣案可資佐證，而上開查獲之白粉2 包、白粉5 包，經送鑑
    定結果，均為第一級毒品海洛因無訛，白粉2 包之合計淨重
    1.86公克，空包裝袋總重0.60公克，白粉5 包之合計淨重0.
    41公克，空包裝袋總重1.14公克，此有法務部調查局95年6
    月19日調科壹字第060011911 號（見95年度毒偵字第3641號
    卷第25-2頁）、95年7 月7 日調科壹字第06001198600 號鑑
    定通知書（見本院卷第45頁）存卷可憑。又被告先後於95年
    5 月10日、同年月22日為警查獲後，經採集其尿液送驗結果
    ，均呈鴉片類之陽性反應，有臺灣檢驗科技股份有限公司95
    年5 月29日、同年6 月6 日濫用藥物尿液檢驗報告各1 件附
    卷足稽（見95年度毒偵字第3641號卷第34-1頁、95年度毒偵
    字第3856號卷第26頁），按海洛因經注射或吸入人體後，約
    80 %於24小時內自尿中排出，一般而言，尿液中能否驗出嗎
    啡陽性反應與其投與量、投與途徑、採尿時間、個人體質及
    檢測方法之靈敏度有關，國外曾有文獻報導注射6 毫克之海
    洛因鹽酸鹽，其代謝物嗎啡之平均可檢出時限約為26小時等
    情，前經行政院衛生署藥物食品檢驗局以81年9 月8 日（81
    ）藥檢壹字第8114885 號函述明確，為本院承辦毒品案件職
    務上所已知。被告上開採尿送驗結果，既均檢出嗎啡之代謝
    物，而經判定呈鴉片類之陽性反應，並有上開扣案物佐證，
    足以擔保被告之自白確與事實相符，而值採信。此外，被告
    曾於94年間因施用毒品案件，經本院以94年度毒聲字第666
    號裁定送觀察、勒戒後，認無繼續施用毒品之傾向，於94年
    5 月23日執行完畢後釋放出所，並由臺灣板橋地方法院檢察
    署檢察官以94年度毒偵字第2280號為不起訴處分確定等情，
    亦有該不起訴處分書、刑案資料查註紀錄表、全國施用毒品
    案件紀錄表、臺灣高等法院被告前案紀錄表各1 件存卷可按
    。綜上所述，本案事證明確，被告犯行堪予認定，應依法論
    科。
二、按海洛因係屬毒品危害防制條例第2 條第2 項第1 款所定之
    第一級毒品，是核被告所為，係犯毒品危害防制條例第10條
    第1 項之施用第一級毒品罪。其持有第一級毒品海洛因之低
    度行為，為施用之高度行為所吸收，不另論罪。被告先後多
    次施用毒品行為，時間緊接，手法相同，均觸犯構成要件相
    同之罪，顯係基於概括犯意反覆所為，依95年7 月1 日修正
    施行前之刑法第56條連續犯之規定，應論以一罪，並加重其
    刑；而修正後之刑法已刪除刑法第56條連續犯之規定，則所
    犯各罪，應依數罪併罰之規定分論併罰，經比較新舊法之適
    用結果，修正後之規定非有利於被告，依刑法第2 條第1 項
    前段，應適用被告行為時即修正前刑法第56條規定論以一罪
    ，並加重其刑。起訴書雖僅敘及被告於95年5 月10日17時43
    分許為警採尿前回溯26小時內某時、同年月22日16時49分許
    為警採尿前回溯26小時內某時之施用行為，惟被告其餘施用
    第一級毒品海洛因犯行，與上開部分既有連續犯之裁判上一
    罪關係，為起訴效力所及，本院自應併予審究。爰審酌被告
    前因施用毒品，曾獲不起訴處分之寬典，仍不能戒除毒癮，
    再次漠視法令而犯本罪，顯見其自制力薄弱，惟其施用毒品
    所生危害，實以自戕身心健康為主，對於他人生命、身體、
    財產等法益，尚無明顯而重大之實害，兼衡其犯罪之動機、
    目的、手段、施用毒品之期間、次數及犯罪後之態度等一切
    情狀，量處如主文所示之刑，以示懲儆。扣案之海洛因2 包
    、海洛因5 包，均於送請法務部調查局為鑑定時析離，海洛
    因2 包之合計淨重1.86公克，空包裝袋總重0.60公克，海洛
    因5 包之合計淨重0.41公克，空包裝袋總重1.14公克，已如
    前述，其中毒品合計淨重2.27公克（1.86＋0.41＝2.27）部
    分，為本案查獲之第一級毒品，不問屬於犯人與否，應依毒
    品危害防制條例第18條第1 項前段規定沒收銷燬之；至於包
    裝上開毒品之包裝袋7 個（2 ＋5 ＝7） ，及本案另行查獲
    之包裝袋3 個（合計包裝袋10個）、吸管勺子1 支，均為被
    告所有，供其施用第一級毒品所用之物，此據被告供承在卷
    ，爰一體適用修正前刑法第38條第1 項第2 款規定諭知沒收
    之。
三、臺灣板橋地方法院檢察署檢察官95年度毒偵字第5415號移送
    併辦意旨略以：被告甲○○基於施用第一級毒品海洛因之犯
    意，於95年8 月1 日凌晨3 、4 時許，在停放於臺北縣蘆洲
    市○○路33巷26號2 樓樓下之自用小客車內，施用第一級毒
    品海洛因，嗣於95年8 月2 日23時30分許，在上址為警查獲
    ；另95年度毒偵字第5732號移送併辦意旨略以：被告基於施
    用第一級毒品海洛因之犯意，自94年10月間某日起至95年8
    月15日2 時36分許為警採尿前回溯26小時內之某時止，在不
    詳處所，施用第一級毒品海洛因多次，為警於95年8 月14日
    20時30分許，在臺北縣五股鄉○○路與疏洪東路口查獲，因
    認被告另涉有施用第一級毒品罪嫌，且與本案有連續犯或接
    續犯之關係云云。惟查：上揭併辦意旨所憑之瑞芳醫事檢驗
    所檢驗報告單、臺灣檢驗科技股份有限公司濫用藥物尿液檢
    驗報告各1 件，固堪認定被告於95年8 月2 日、同年月15日
    為警查獲採尿前回溯26小時內某時，有施用第一級毒品海洛
    因行為，然被告實行上開施用毒品行為之時，修正後刑法既
    經生效施行，該部分行為即應適用修正後之規定處斷，無新
    舊法比較適用問題，而修正後刑法已經刪除第56條關於連續
    犯之規定，自不能再依已刪除之連續犯規定，認上開施用毒
    品犯行與本案有何裁判上一罪之關係。再者，被告於觀察、
    勒戒執行完畢釋放後，係自95年4 月中旬某時起至同年5 月
    21日上午某時止，施用第一級毒品海洛因多次，迄於同年5
    月22日為警查獲後，被告即回臺北縣三重市某處之工廠工作
    ，中斷施用毒品，嗣於95年7 月底，被告從工廠下班，在路
    上遇到有施用毒品習慣之綽號「苦瓜」朋友，始另行起意再
    開始施用第一級毒品海洛因等情，均據被告於本院審理時供
    承明確（見本院卷第52、53頁）。是依被告自白及全部卷證
    資料，僅足認定被告自95年4 月中旬某時起至同年5 月21日
    上午某時止（修正前刑法施行期間），有連續施用第一級毒
    品海洛因行為，在上開期間之前，並無證據足認被告尚有何
    施用毒品之犯行；而於上開期間之後，被告縱有施用毒品，
    顯係另行起意，難認與本案有何接續犯等實質上一罪關係。
    從而，上揭移送併辦意旨所述之事實，或乏證據足資證明，
    或非本案起訴效力之所及，本院無從審究，應退由檢察官另
    為適法之處理，附此敘明。
據上論斷，應依刑事訴訟法第273 條之1 第1 項、第299 條第1
項前段，毒品危害防制條例第10條第1 項、第18條第1 項前段，
刑法第11條前段、第2 條第1 項前段，修正前刑法第56條、第38
條第1 項第2 款，判決如主文。
本案經檢察官沈志成到庭執行職務。
中    華    民    國    95    年    9     月    29    日
                  刑事第十五庭  法  官  朱嘉川
以上正本證明與原本無異。
如不服本判決，應於判決送達後10日內，向本院提出上訴狀。
                                書記官  陳靜怡
中    華    民    國    95    年    10    月    4     日
附錄本案論罪科刑法條全文：
毒品危害防制條例第10條：
施用第一級毒品者，處6 月以上5 年以下有期徒刑。
施用第二級毒品者，處3 年以下有期徒刑。


司法院資訊處製作；財團法人民間司法改革基金會備份。
